臺灣高等法院臺南分院刑事裁定　　　　　96年度交抗字第76號
抗　告　人　甲○○
上列抗告人因聲明異議案件，不服臺灣臺南地方法院中華民國96
年4月12日裁定（95年度交聲字第999號），提起抗告，本院裁定
如下：
    主  文
抗告駁回。
    理  由
一、本件抗告意旨略以：
  (一)抗告人於91年4月28日21時53分許，駕駛NFY-579號重機車，
    停靠於台南縣永康市○○路○段上，遭警方臨檢，警方於查
    驗身份後，未當場開立紅單，亦未當場對抗告人進行酒測、
    扣車，即逕行離去。
  (二)抗告人與舉發本件之2位員警於地檢署訊問時，自承當時有
    駕車，且停於路旁講手機，但抗告人未喝酒，是抗告人欲與
    朋友侯進發共同前往侯進發住所吃飯喝酒。於離去時，經侯
    進發勸導，不要喝酒騎車，而員警於出庭應訊時，亦未指稱
    「我們是在異議人行駛當中，從永大路2段由北往南行駛後
    攔下本人」，一切判決內容皆由法官憑個人主觀意識及自由
    心證，製造不實內容判決書，懇請依法為裁定等語。
二、原裁定意旨略以：臺南監理站依異議人之戶籍，於91年11月
    19日送達91年11月15日南監五字第裁74-M00000000號裁決書
    ，並由異議人之父陳成澤收受，業經合法送達。異議人雖謂
    其父陳成澤有老人癡呆症，且於收受後未告知異議人云云，
    惟其無法舉證以實其說，自不足採。是上開裁決書既於91年
    11月19日合法送達在案，異議人應自91年11月19日之翌日起
    20日內，向原審聲明異議，始為合法，其竟遲至95年11月9
    日才具狀向原審提出聲明異議，有其聲明異議狀上之原審收
    文章戳附卷可稽，依法其異議權已經喪失，因而駁回異議等
    語。
三、按受處分人不服道路交通管理處罰條例第8條主管機關所為
    之處罰，得於接到裁決書之翌日起20日內，向管轄地方法院
    聲明異議，道路交通管理處罰條例第87條第1項定有明文。
    次按交通法庭認聲明異議不合法律上之程式或其異議權已喪
    失者，應以裁定駁回之，道路交通案件處理辦法第18條前段
    亦明文規定。又處理違反道路交通管理事件，有關文書送達
    之程序，準用行政程序法送達之規定，違反道路交通管理事
    件統一裁罰標準及處理細則第5條亦定有明文。而行政程序
    法中對於文書送達，於應受送達人之住居所、事務所或營業
    所為之。但在行政機關辦公處所或他處會晤應受送達人時，
    得於會晤處所為之；於應送達處所不獲會晤應受送達人時，
    得將文書付與有辨別事理能力之同居人、受僱人或應送達處
    所之接收郵件人員，行政程序法第72條第1項、第73條第1項
    分別定有明文。
四、經查：
  (一)抗告人甲○○於91年4月28日21時53分許，駕駛NFY-579號重
    機車，在永康市○○路○段與永大五路口，為警經攔查時，
    發現其與後座乘客二人臉部通紅滿身酒味，且拒絕接受酒精
    濃度測試，即由永大五路騎車離去，有臺南縣警察局91年4
    月28日南縣警交字第M00000000號舉發違反道路交通管理事
    件通知單（下稱舉發通知單）附卷可稽（見原審卷第3頁）
    。復有證人即本件舉發員警洪南榮於原審訊問時結證稱：「
    我們是在異議人行駛當中將他攔下的」、「當時我負責開單
    ，酒測是由黃建儒警員操作的」、「當時他臉整個都是紅色
    的，後方搭載的人也是一樣，但他拒絕酒測，我告訴他若他
    拒絕，我們會記載拒測，但他仍然拒絕酒測，後來我們要他
    簽名，他拒絕簽名就從永大路巷子離去了，但機車停在路口
    ，因那時候尚無扣車的措施，我們有告知他警方不負保管責
    任後，我們就離開了」；證人即本件舉發員警黃建儒於原審
    證述：「我們是在永大二段、永大五路的路口發現他（抗告
    人）騎機車附載一人，滿臉通紅，我們將他攔下」、「未攔
    下之前，他騎永大路二段由北往南行駛」、「從永大路二段
    北往南，我們在永大五路口看到他，我們從後方過來看到他
    ，然後攔下他」、「當時我們要異議人提出證件，他說他沒
    有帶，我們就要他填寫他的資料，後來要他酒測，但他拒絕
    」（見原審卷第17頁至20頁）等語，所述情節互核相符。綜
    上所述，足認抗告人實有上開違法情節。抗告人辯稱，其係
    騎車行經舉發地點，停靠於路旁講手機，當時並未喝酒，且
    員警亦未對其進行酒測、扣車等語，不足為採。
  (二)查上開舉發通知單，業經台南縣警察局於91年5月3日以掛號
    郵件寄予抗告人，且查無被退回而另行公告之紀錄，有臺南
    縣警察局95年11月24日南縣警交字第0950050801號函及該局
    91年5月3日交寄大宗掛號函件存根影本附卷可稽（見警卷第
    7至8頁），是上開違規通知單已合法送達。
  (三)原處分機關因抗告人未依舉發通知單所載之到案繳納罰鍰期
    限繳款，遂於91年11月15日開立交通部公路總局嘉義區監理
    所台南監理站南監五字第74-M00000000號違反道路交通事件
    裁決書，並於91年11月19日將上開裁決書掛號郵寄予抗告人
    ，由抗告人之父陳澤成收受，有該郵件之大宗郵資已付掛號
    函件收據影本在卷可佐（詳原審卷第3頁），雖投遞士未於
    該掛號函件收據上填載投遞日期，但郵局已於其上蓋有91年
    11月19日之日期戳，足徵上開裁決書已於91年11月19日合法
    送達。則抗告人倘不服上開裁決處分，依道路交通管理處罰
    條例第87條規定，自應從91年11月19日翌日（即91年11月20
    日）起，20日內聲明異議，亦即抗告人至遲應在91年12月9
    日（星期一）前聲明異議，然抗告人遲至95年11月9日具狀
    誤向原審法院聲明異議，有抗告人聲明異議狀在卷可按（見
    原審卷第1至2頁），顯已逾20日之聲明異議法定期間，原裁
    定駁回異議，並無違誤，抗告為無理由，應予駁回。
五、據上論結，應依道路交通案件處理辦法第26條、刑事訴訟法
    第412條，裁定如主文。
中　　華　　民　　國　　96　　年　　5 　　月　　18　　日
                  刑事第五庭    審判長法　官  楊明章
                                      法　官  顏基典
                                      法　官  楊子莊
以上正本證明與原本無異。
不得再抗告。
　　　　　　　　　　　　　　　　　　　書記官  王全龍
中　　華　　民　　國　　96　　年　　5 　　月　　22　　日
